【裁判字號】    95,家再,3
【裁判日期】    950427
【裁判案由】    離婚等
【裁判全文】
臺灣高等法院民事判決                   95年度家再字第3號
再審原告    甲○○
再審被告    乙○○
上列當事人間離婚等事件，再審原告對於中華民國94年11月22日
本院94年度家上字第93號確定判決提起再審，本院判決如下：
    主  文
再審之訴駁回。
再審訴訟費用由再審原告負擔。
    事實及理由
一、本件再審原告起訴主張：原確定判決引用最高法院91年度台
    上字第2023號民事判決意旨，認本件符合民法第 1052條第2
    項之規定，實則上開判決分居事實之原因、狀況與分居時間
    與本件迥然不同，原確定判決故意忽略兩造分居之肇因及時
    間，致顯有適用民法第1052條第 2項之重大錯誤。又原確定
    判決僅憑證人趙中良主觀臆測之詞，即草率認定再審原告與
    再審被告感情不睦、再審原告不負責任，顯已違反一般人可
    信之論理法則及經驗法則（即一般人欲認定某種情事存在，
    應以該情事經常發生為必要，但本件證人只看到1、2次情況
    ），則原確定判決已違背最高法院83年度台上字第 211號判
    例、最高法院78年度第17次民事庭會議決議意旨，而有適用
    法規顯有錯誤之再審事由。另再審被告於民國（下同）94年
    1月11日民事準備狀第7頁至第 9頁中，將「兩造未有性生活
    已一年餘，分房亦有一年餘」等情事，歸為民法第1052條第
    1項第3款「不堪同居之虐待」之事證，而一審判決第12頁，
    亦將前開情事列為民法第1052條第1項第5款「惡意遺棄」情
    事並予駁斥，況再審被告在二審94年6月 13日準備程序中，
    亦自承「被上訴人整天都是糜爛的生活，相當有民法第1052
    條第 2項的重大事由」等語，足見「兩造未有性生活已一年
    餘，分房亦有一年餘」等情，並不在再審被告論列於民法第
    1052條第 2項規定之事證理由當中，再審被告亦無法證明再
    審原告有所謂「整天糜爛生活」之情事，然二審判決竟扭曲
    民法第1052條第 2項規定係屬「概括主義之補充性」之本質
    ，恣意認定本案有民法第1052條第 2項規定之適用，嚴重違
    背最高法院81年台上字第2152號判決、同院89年台上字第51
     7號判決意旨，而有適用法規之重大錯誤。實則本案係再審
    被告刻意製造兩造不合紛爭假象，例如：任意變換電話號碼
    、惡意干擾再審原告睡眠、灌輸小孩對再審原告不利言詞等
    。再審原告自認為一標準丈夫與父親，不論訴訟期間再審被
    告造成多少傷害，再審原告都可以釋懷，本件客觀情事，尚
    未達到一般人在同樣境況下均不欲再維持婚姻之嚴重破綻程
    度，自應准許再審原告依法提起再審之訴，爰依民事訴訟法
    第496條第1項第1款、第 13款規定提起再審之訴等語。並求
    為判決：(一)原確定判決應予廢棄。(二)上開廢棄部分，再審被
    告之第二審上訴應予駁回。(三)前程序之第一、二、三審及再
    審之訴訟費用，均由再審被告負擔。
二、本院未經言詞辯論，再審被告並未提出書狀作何聲明或陳述
    。
三、按民事訴訟法第496條第 1項第1款所謂適用法規顯有錯誤者
    ，係指確定裁判所適用之法規顯然不合於法律規定，或與司
    法院現尚有效之大法官會議解釋，或最高法院尚有效之判例
    顯然違反者而言，不包括認定事實錯誤、漏未審酌證據、取
    捨證據失當之情形在內（最高法院 63年台上字第880號判例
    ）。本件再審原告主張原確定判決錯誤引用最高法院91年台
    上字第2023號判決，故意忽略本件分居之肇因及時間，致有
    適用民法第1052條第 2項規定顯有錯誤之再審事由。另原確
    定判決採用證人趙中良之證詞，顯然違背最高法院83年度台
    上字第211號判例及最高法院78年度第 17次民事庭會議決議
    ，關於解釋契約及違背法令之意旨。又原確定判決嚴重違背
    最高法院81年度台上字第2152號判決、童院89年度台上字第
    517號判決意旨，恣意適用民法第1052條第2項，亦顯有適用
    上開法條及論理經驗法則之重大錯誤。惟再審原告所指摘者
    ，均係原確定判決認定事實錯誤、漏未審酌證據、取捨證據
    失當，依前開說明，並不合於適用法規顯有錯誤之情形。
四、再審原告另主張原確定判決有民事訴訟法第496條第1項第13
    款規定之再審事由，按該款規定：「當事人發現未經斟酌之
    證物或得使用該證物者。但以如經斟酌可受較有利益之裁判
    者為限」，惟再審原告未提出合於上開規定之證物，是再審
    原告據此提起再審之訴，為無理由。
五、綜上所述，本件再審原告以原確定判決有民事訴訟法第 496
    條第1項第1款及第13款所規定之再審事由提起再審之訴，顯
    無理由，爰不經言詞辯論，逕以判決駁回之。
五、據上論結，本件再審之訴為無理由，依民事訴訟法第 502條
    第2項、第78條判決如主文。
中    華    民    國    95    年     4    月    27    日
                  民事第五庭審判長法  官  林丁寶
                                  法  官  蔡芳齡
                                  法  官  高鳳仙
正本係照原本作成。
如不服本判決，應於收受送達後20日內向本院提出上訴書狀，其
未表明上訴理由者，應於提出上訴後20日內向本院補提理由書狀
（均須按他造當事人之人數附繕本）上訴時應提出委任律師或具
有律師資格之人之委任狀；委任有律師資格者，另應附具律師資
格證書及釋明委任人與受任人有民事訴訟法第466條之一第一項
但書或第二項（詳附註）所定關係之釋明文書影本。
中    華    民    國    95    年    5    月     2     日
                                  書記官  黃慶霽
附註：
民事訴訟法第四百六十六條之一（第一項、第二項）：
對於第二審判決上訴，上訴人應委任律師為訴訟代理人。但上訴
人或其他法定代理人具有律師資格者，不在此限。
上訴人之配偶、三親等內之血親、二親等內之姻親，或上訴人為
法人、中央或地方機關時，其所屬專任人員具有律師資格並經法
院認為適當者，亦得為第三審訴訟代理人。


司法院資訊處製作；財團法人民間司法改革基金會備份。
